臺灣南投地方法院民事裁定
110年度亡字第9號
聲  請  人  臺灣南投地方檢察署檢察官 

代  理  人  陳南瑜  
相  對  人
即失蹤人    陳貞義  

上列聲請人因宣告陳貞義死亡事件，聲請公示催告，本院裁定如
下：
    主    文
一、准對失蹤人陳貞義（男，民國00年0月0日生，身分證統一編
    號：Z000000000號，失蹤前籍設南投縣○○鎮○○路0號）為宣
    告死亡之公示催告。
二、失蹤人陳貞義應於本公示催告最後登載新聞紙之翌日起七個
    月內，向本院陳報現尚生存，如不陳報，本院將宣告其為死
    亡。
三、無論何人，凡知該失蹤人陳貞義之生死者，均應於上開期間
    內，將其所知之事實，陳報本院。
    理    由
一、按失蹤人失蹤滿7年後，法院得因利害關係人或檢察官之聲
    請，為死亡之宣告；失蹤人為80歲以上者，得於失蹤滿3年
    後，為死亡之宣告，民法第8條第1項、第2項定有明文。次
    按，法院准許宣告死亡之聲請者，應公示催告。公示催告，
    應記載下列各款事項：一、失蹤人應於期間內陳報其生存，
    如不陳報，即應受死亡之宣告。二、凡知失蹤人之生死者，
    應於期間內將其所知陳報法院。前項公示催告，準用第130
    條第3項至第5項之規定。但失蹤人滿百歲者，其陳報期間，
    得定為自揭示之日起2個月以上。家事事件法第156條亦有明
    文。又按，第一項公示催告應公告之。前項公告應揭示於法
    院公告處、資訊網路及其他適當處所；法院認為必要時，並
    得命登載於公報或新聞紙，或用其他方法公告之。第一項報
    明期間，自前項揭示之日起，應有6個月以上。家事事件法
    第130條第3項、第4項、第5項亦定有明文。
二、聲請意旨略以：相對人陳貞義（男，民國00年0月0日生，身
    分證統一編號：Z000000000號，失蹤前籍設南投縣○○鎮○○路
    0號）已年滿81歲，於90年間起即行蹤不明，經南投○○○○○○○
    ○○人員於109年8月24日訪視當地里長羅寅雄表示於88年921
    大地震後即未見相對人，不知其行蹤。復於110年3月11日函
    請臺南○○○○○○○○協助訪查相對人之友人湯國賢，惟湯國賢已
    臥床無法言語。再於110年4月14日函請苗栗○○○○○○○○○協助
    訪查相對人之姊夫朱水吟表示稱自90年間起即未見到相對人
    ，不知其行談，無意願為相對人向法院聲請死亡宣告。相對
    人雖未經親屬通報為失蹤人口，然其自90年間起即行方不明
    ，且經查相對人自83年3月3日入境後即未再有出境紀錄，未
    有入監紀錄，遍查社會安置機構、殯葬管理機構均查無安置
    紀錄、殮葬紀錄，3年內亦無健保就醫紀錄，未曾請領95年
    全面換領之新式國民身分證。而相對人自101年9月12日至11
    0年4月20日連續10年，共清查10次之查對結果皆為行蹤不明
    ，是相對人自101年9月12日起，即無音訊、處於生死不明狀
    態，應屬失蹤，且失蹤迄今已逾3年，為此聲請公示催告等
    語。
三、經查，聲請人主張相對人自101年9月12日失蹤迄今已逾3年
    ，且相對人查無勞健保資料、入出境、在監在押紀錄，又於
    3年內無健保就醫紀錄、未領取各項國軍退役官兵輔導委員
    會之給付、衛生福利部社會及家庭署、社會救助及社工司之
    津貼、勞保老年給付、國民年金、老農津貼、公教退撫給與
    ，並自101年9月12日起至110年4月20日間人口清查作業之結
    果皆為行方不明等情，業據其提出相對人之被告提示簡表、
    刑案資料查註紀錄表、矯正簡表、南投○○○○○○○○○110年6月2
    2日埔戶字第1100002129號函附「親屬、鄰里長或鄰居訪查
    紀錄表」共4份（含臺南○○○○○○○○110年3月15日南市永康戶
    字第1100019616號函、苗栗○○○○○○○○○110年4月20日苑鎮戶
    字第1100000633號函、南投縣埔鎮公所110年6月9日埔鎮社
    字第1100016023號函各檢送1份紀錄表）、中外旅客個人歷
    次入出境資料、南投政府110年6月7日府社福字第110013265
    9號函、南投縣政府警察局埔里分局110年5月14日投埔警防
    字第1100009401號函、戶籍資料、三親等資料查詢結果、80
    歲以上行方不明人口社會生活軌跡資料比對紀錄、在監在押
    記錄表、入出境資訊連結作業結果瀏覽列印紙等件影本（以
    上見卷附臺灣南投地方檢察署110年度民參字第3號卷宗影本
    ，下稱民參卷影卷），以及南投○○○○○○○○○110年9月3日埔戶
    字第1100003093號函檢送清查失蹤人口明細資料查詢結果網
    路列印紙10份為證；且依民參卷影卷資料，苗栗○○○○○○○○○
    於110年4月20日下午1時45分派員查訪相對人之姊夫朱水吟
    ，南投○○○○○○○○○、鎮公所分別於109年8月24日上午9時52分
    、110年6月4日上午9時40分派員查訪相對人設籍地址即南投
    縣○○鎮○○路0號之前里長羅寅雄之結果，朱水吟表示伊最後
    一次看過相對人大約是90年間，不知道相對人何時、何地失
    蹤等語；羅寅雄則表示伊是相對人鄰居，最後一次大約是87
    年間在南投縣○○鎮○○路0號看過相對人，當時伊住○路0號，
    自921地震後未再見過相對人，如果能找到湯國賢，也許能
    找到相對人行蹤。相對人戶籍地房屋已於921地震倒塌未重
    建，房屋所在土地已賣給他人，目前承租給他里里民種植農
    作物且與相對人有關之親屬均已搬離埔里無法聯絡等語；另
    經臺南○○○○○○○○於110年3月15日上午9時5分派員查訪上開羅
    寅雄所稱相對人之友湯國賢，惟經湯國賢配偶表示，湯國賢
    已臥病2至3年，不能言語等語，亦有上開親屬、鄰里長或鄰
    居訪查紀錄表在卷足佐。另相對人未婚，而相對人之父陳坤
    榮、母陳徐香妹、兄陳鼎盛、陳鼎清、陳鼎光、弟陳萬寶、
    姊朱陳春妹則皆已死亡，復有聲請人所提戶籍資料手抄本結
    果在卷。綜上事證，堪信聲請人之主張為真實，本件聲請與
    法相符，應予准許。
四、爰裁定如主文。
中　　華　　民　　國　　110 　年　　9 　　月　　16　　日
                家事法庭    法  官  黃立昌
以上正本係照原本作成。
如對本裁定抗告，須於裁定送達後10日內向本院提出抗告狀，並
應繳納抗告費新臺幣1,000元。
中　　華　　民　　國　　110 　年　　9 　　月　　16　　日
                            書記官　古紘瑋